【裁判字號】    96,智,33
【裁判日期】    970205
【裁判案由】    損害賠償
【裁判全文】
臺灣臺北地方法院民事判決                96年度智字第33號
原      告  世洋科技股份有限公司
法定代理人  甲○○
訴訟代理人  林宇文律師
            張漢榮律師
被      告  南曄科技股份有限公司
代  表  人  南縉投資股份有限公司
代  表  人  乙○○
訴訟代理人  游成淵律師
            陳彥律師
上列當事人間損害賠償事件，本院於中華民國97年1月23日言詞
辯論終結，判決如下：
    主  文
原告之訴及其假執行聲請均駁回。
訴訟費用新台幣壹拾貳萬伍仟肆佰參拾貳元由原告負擔。
    事實及理由
一、原告主張：伊為「多層結構之萬用序列埠集線器」（下稱系
    爭專利）之專利權人，並於民國93年9月1日取得系爭專利新
    型第M242877號之專利證書在案，專利期間自民國93年9月1
    日起至102年10月12日止，依專利法第106條第1項之規定，
    專利權人專有排除他人未經同意而製造、為販賣之要約、販
    賣或為上述目的而進口該物品直接製成物品之權利。伊取得
    系爭專利之專利權後，依系爭專利權生產產品型號「90UHV
    」及「90UHU」之集線器。被告於94年間於未取得伊之授權
    下，即逕自使用系爭專利並於被告公司電腦網站公然陳列侵
    害伊所有系爭專利權之「UHT-B06」及「UH-20」產品（下合
    稱系爭產品），並加以販賣銷售，經伊委請律師於95年2月
    27日發函通知被告停止不法侵害伊所有系爭專利權之行為，
    惟被告仍繼續銷售系爭產品，伊只得委由訴外人中國機械工
    程學會進行系爭產品之鑑定分析，得出系爭產品確實侵害伊
    所有之系爭專利權之結論，爰依專利法第108條、第85條第1
    項及第3項請求被告賠償按伊就實施專利法權通常所可獲得
    之利益，即伊於94年就「90UHV」、「90U HU」產品銷售總
    額（「90UHV」銷售數額為129,230個、「90 UHU」銷售數額
    為22,000個）與被告侵害伊所有系爭專利權後之95年銷售總
    額之差額：其中「90UHV」產品銷售數量減少122,150個；「
    90UHU」產品銷售數量減少13,980個，而伊每銷售1個「90UH
    V」、「90UHU」產品平均得有利潤美金1.5元，計算而得之
    損害新台幣（除下標示美金者，均同）6,443,415元。計算
    式：就「90UHV」產品部分（129,230-7,080）X1.5X33（以
    匯率33元折合美金1元）=6,046,425元；而就「90UHU」產品
    部分（22,000-13,980）X1.5X33=396,990元，合計6,443,41
    5元之損害；另加上被告因不停止侵害伊所有之專利權造成
    伊之「90UHV」產品次年度銷售量減少之按銷售額1倍之損害
    賠償6,443,415元，並聲明：(一)被告應給付原告12,886,430
    元，及自起訴狀繕本送達之翌日起至清償日止，按年息5％
    計算之利息；(二)願供擔保，請准宣告假執行。
二、被告則以：其並無侵害原告所有系爭專利權之行為，其公司
    網頁張貼系爭產品資訊之行為僅屬於要約之引誘，與販賣之
    要約尚有區別；原告指稱其有於公司網站公然展示侵害原告
    所有系爭專利權之系爭產品資訊，並無法證明其確有侵害系
    爭專利權之行為。且原告於臺灣地區銷售含系爭專利權之「
    90UHV」及「90UHU」產品時，並未於該產品上標示專利號碼
    ，原告既未依我國專利法之規定於實施系爭專利權時適切標
    示系爭專利之權利，則其既無法得之該產品之結構業經原告
    取得系爭專利權在案，依專利法第79條之規定，原告自不得
    向其請求為侵害系爭專利權之損害賠償。況其並未有明知或
    可得而知原告之系爭專利物品後而仍製造或販售系爭產品之
    情事，原告復未舉證以說明之；原告既無何證據可認其有販
    售系爭產品之行為，自難認其有何侵害原告所有系爭專利權
    之行為，原告不得向其主張因侵害系爭專利權而生之損害賠
    償責任等語，資為抗辯。並聲明：(一)原告之訴駁回；(二)願供
    擔保請准宣告免為假執行。
三、兩造不爭執之事項
（一）原告為系爭專利之專利權人，並於93年9月1日取得系爭專
      利新型第M242877號之專利證書在案，專利期間自93年9月
      1日起至102年10月12日止。
（二）原告曾就系爭專利權遭受被告之侵害而委請中國機械工程
      學會為侵權之鑑定，經中國機械工程學會鑑定得被告所有
      之「UH-20」產品侵害原告所有之系爭專利權。
（三）原告因被告所生產製造之系爭產品侵害伊所有之系爭專利
      權，而委請律師以95年2月27日道法（95）字第017627號
      函通知被告停止侵害原告所有系爭專利權之行為或連絡原
      告以情商系爭專利之授權事宜，又前開律師函係於同年3
      月1日送達被告處。
（四）被告於接獲原告之律師函後以95年3月22日台北44支10044
      郵局第1727號存證信函函覆原告：系爭產品是否有侵害原
      告所有之系爭專利權尚待釐清，僅先將系爭產品型號規格
      資料自被告公司網頁上移除等語。
四、兩造之爭點及論述：
    原告主張被告所產製之系爭產品落入系爭專利之範圍而侵害
    伊所屬之系爭專利權，自得提起本件訴訟，請求被告賠償其
    所受之損害等情，為被告所否認，並以前揭情詞置辯，故本
    件首應審究：本件是否有專利法第108條準用第79條前段之
    適用，致原告不得請求損害賠償抑或本件有專利法第79條但
    書之適用，仍得請求損害賠償。現述如后：
（一）按新型專利權人，除本法令有規定者外，專有排除他人未
      經其同意而製造、為販賣之要約、販賣、使用或為上述目
      的而進口該新型專利物品之權。又新型專利權受侵害時，
      專利權人得請求賠償損害，並得請求排除其侵害，有侵害
      之虞者，得請求防止之。專利法第106條、第108條準用同
      法第84條第1項分別定有明文。專利權人如遇有侵害之事
      實，得請求損害賠償、侵害排除及侵害防止三種請求權，
      其中關於損害賠償部分，除非有特別規定，則應回歸民事
      損害賠償原則，採過失責任主義，亦即侵權行為人應有故
      意或過失時，方應負擔損害賠償責任，此觀專利法第108
      條準用同法第79條前段規定「新型專利權人應在專利物品
      或其包裝上標示專利證書號數，並得要求被授權人或特許
      實施權人為之；其未附加標示者，不得請求損害賠償」。
      即法律規定推定侵權行為人無過失無庸負擔損害賠償之相
      關規定。經查，原告系爭專利產品上及外包裝、內附說明
      書中皆無我國專利證書號數或申請專利號數之標示，以告
      知他人其專利權存在，此有被告所提出之原告網頁所登載
      系爭產品之照片、被告實際至賣場購買產品之照片及發票
      在卷足憑（見本院卷第50至58頁），故原告明顯有違反專
      利法上之標示義務。
（二）復按，新型專利權人在專利物品或其包裝上未附加標示者
      ，不得請求損害賠償。但侵權人明知或有事實足證其可得
      而知為專利物品者，不在此限。專利法第108條準用同法
      第79條但書定有明文可參。原告復主張其所生產之系爭專
      利品雖未標示專利證書號數或申請專利號數，但其已寄發
      律師函予被告，被告仍有繼續銷售之情事，故本件應有專
      利法第79條但書之適用。然查，原告雖曾委請律師以95年
      2月27日道法（95）字第017627號函通知被告停止侵害原
      告所有系爭專利權之行為或連絡原告以情商系爭專利之授
      權事宜，又前開律師函係於同年3月1日送達被告處，此有
      掛號郵件收件回執在卷可稽（見本院卷第121頁）。至原
      告所稱被告有販售侵害系爭專利之系爭產品行為，係曾委
      請訴外人泛亞徵信有限公司（下稱泛亞徵信公司）購入系
      爭產品，而證人即泛亞徵信公司之員工許其忠到庭具結證
      稱其至被告處購入系爭產品之日期為95年2月16日且數量
      僅為1件（見97年1月言詞辯論筆錄，本院卷第119頁背面
      ）。故證人所為顯係為寄發律師函前所為之蒐證行為。原
      告既無法證明被告於收受原告委請律師所寄發之警告函後
      仍有繼續為侵害原告系爭專利之行為，自應認原告無法證
      明被告明知或可得而知其生產之產品有侵害系爭專利，殊
      不論系爭產品有無落入系爭專利之申請專利範圍中，原告
      既無法證明被告有侵害系爭專利之故意、過失，自不得訴
      請被告負擔損害賠償責任。
五、綜上所述，被告所辯應為可採。原告既違反專利法上之標示
    義務，亦無法證明被告明知或可得而知其生產之產品有侵害
    系爭專利，從而，原告依據侵權行為之法律關係，請求被告
    賠償如聲明所示之本息，為無理由，應予駁回。又原告受敗
    訴判決，其假執行之聲請即失所依據，應併予駁回。
六、因本件事證已臻明確，兩造其餘主張陳述及所提之證據，經
    本院斟酌後，認與判決結果不生影響，均毋庸再予論述，附
    此敘明。
七、訴訟費用負擔之依據：民事訴訟法第78條。
中    華    民    國    97    年    2     月    5    日
                  民事第四庭    法  官  黃柄縉
以上正本係照原本作成
如對本判決上訴，須於判決送達後20日內向本院提出上訴狀
中    華    民    國    97    年    2     月    5    日
                                書記官  王黎輝


司法院資訊處製作；財團法人民間司法改革基金會備份。
